臺灣板橋地方法院交通事件裁定　　　　　　　　　九十一年度交聲字第一二一五號
　　原處分機關　交通部公路總局臺北區監理所板橋監理站
　　受處分人即
　　異　議　人　乙○○
右列受處分人即異議人因違反道路交通管理處罰條例案件，對於交通部公路總局臺北
區監理所板橋監理站板監三字第裁四一—ＡＢＵ二三三一三三號裁決處分，聲明異議
，本院裁定如左：
    主  文
異議駁回。
    理  由
一、原處分機關以受處分人即異議人乙○○，於民國九十一年五月十一日凌晨零時五
    十一分許，駕駛車牌號碼ＦＸＫ—二八五號重型機車，行經臺北橋上時，經警臨
    檢，拒絕接受酒精濃度測試之檢定，員警遂摰單舉發屬實，爰依道路交通管理處
    罰條例第三十五條第三項規定裁處罰鍰新臺幣（下同）六萬元，吊銷駕駛執照三
    年。異議人聲明異議狀略以案發時，伊乃步行於臺北橋上，並未騎乘機車，與道
    路交通管理處罰條例第三十五條第一項規定「汽車駕駛人，『駕駛』汽車經測試
    檢定有酒精濃度超過規定標準。同條第三項規定「汽車駕駛人，拒絕接受第一項
    測試之檢定者，處罰鍰六萬元，吊銷駕駛執照三年」之構成要件不符，且該條項
    旨在保障交通安全，禁止影響安全駕駛行為發生，是員警舉發時，異議人既係步
    行走於臺北橋上，並無駕駛機車情事，縱異議人疑有飲酒狀況，斷無影響安全駕
    駛之行為發生，卻遭裁罰，殊難甘服云云。
二、按汽車駕駛人，駕駛汽車拒絕接受酒精濃度測試之檢定者，處六萬元罰鍰，並吊
    銷其駕駛執照，道路交通管理處罰條例第三十五條第三項定有明文。查：
(一)、訊據本件交通違規事件現場目擊證人即臺北市政府警察局交通大隊直屬第三分隊
    員警甲○○於本院調查時到庭證稱略以：當時在臺北橋臺北市往臺北縣的機車道
    ，執行十一至三點的攔檢酒測勤務，有依規定擺放警示燈及警示牌，因為警示燈
    亮著，違規人只要上橋就會發現前方有警察攔檢。當天確定看到異議人騎機車上
    橋，他看到前方有警察臨檢，就直接迴轉逆向下橋，我雖然發現，也往前跑了二
    、三步，但因他騎車跑走我沒有追到，不過我明確看到違規人的臉及衣服認得他
    ，事後隔沒多久，看到違規人朝我們走過來，我請他拿出證件，並且告訴他已經
    有看到他騎車違規下橋，當時因為違規人臉泛朝紅，而且有濃厚酒味，所以認為
    他是酒後駕車，要對他進行酒測，但他拒絕，我們程序上有規定第一次告知實施
    酒測被拒絕後，要再進行第二次告知，仍被拒絕才可以開單告發酒後駕車拒絕酒
    測，所以舉發單上我們有記載於五月十日二十三時五十五分拒絕酒測，五月十一
    日○時五十一分還是拒絕測試，我不認識異議人，並與異議人無仇怨，當時異議
    人聲稱他沒有騎車，不過我確定他就是剛才騎車的人，後來我們開單告發，他還
    拒簽，我們開單告發後讓他徒步離開等語綦詳（見本院九十一年九月四日訊問筆
    錄）。即異議人於本院調查時亦到庭自陳略以：當時我一個人本來要騎車回去三
    重，在臺北橋的時候，看到前面有警察就不敢騎，將車子放在派出所路旁邊的停
    車位，用走路上橋，後來被警察攔下來，說我酒後騎車要對我酒測，但我當時並
    沒有騎車只是走路，所以拒絕酒測。原本從延平北路三段與朋友吃飯完要回家，
    當時吃飯時有喝酒，從當天下午五、六點開始喝，喝了一瓶啤酒，從十一點左右
    ，我從延平北路出發時本來是騎機車，騎到臺北橋已經上橋了，但因為看到前面
    有警察，所以就趕快逆向慢慢騎下橋，將車停放在橋下的派出所旁的停車位，因
    為我拒絕酒測所以沒有酒測單，我確實有喝一瓶啤酒，又騎車，如果被酒測一定
    會被告發，所以我騎車到那裡看到警察就再騎回去，但是還是被抓到等語（見本
    院九十一年九月四日訊問筆錄）。是依證人甲○○所述及異議人前述供詞，異議
    人於九十一年五月十日晚上十一時許，確有酒後騎乘機車之駕駛行為，而其行經
    臺北橋時，因見警方於橋上執行酒測勤務，始逆向騎車下橋停放機車後，另再步
    行上橋為警攔查，復拒絕接受酒精濃度測試之事實，堪以認定。
(二)、次按汽車駕駛人有飲用酒類或其他類似物後其吐氣所含酒精濃度超過每公升○‧
    二五毫克或血液中酒精濃度超過百分之○‧○五以上者，不得駕車。道路交通安
    全規則第一百十四條第二款定有明文。又汽車駕駛人，駕駛汽車經測試檢定有酒
    精濃度超過規定標準者，處一萬五千元以上六萬元以下罰鍰，並當場禁止其駕駛
    及吊扣其駕駛執照一年。因而肇事致人受傷者，並吊扣其駕駛執照二年；致人重
    傷或死亡者，吊銷其駕駛執照，並不得再考領。道路交通管理處罰條例第三十五
    條第一項第一款亦規定甚明。再服用毒品、麻醉藥品、酒類或其他相類之物，不
    能安全駕駛動力交通工具而駕駛者，處一年以下有期徒刑、拘役或三萬元以下罰
    金。刑法第一百八十五條之三亦有明文。考上開法規之立法意旨均在因酒精成分
    對人之意識能力具有不良影響，超量飲酒後會導致對週遭事務之辨識及反應能力
    較平常狀況薄弱，因而酒後駕車在道路上行駛，對一般往來之公眾及駕駛人自身
    生命安全實皆具有高度危險性。為維公眾交通安全，始為上揭明文規定。異議人
    於前揭時地，確有酒後駕車之行為，既堪認定，其顯已置用路人交通安全於不顧
    ，而有違上開法條之立法旨意，則其徒以遭警攔檢欲實施酒精濃度測試當刻，僅
    係步行經過，並未有駕駛機車行為，方始拒絕酒測云云置辯，就其為警攔查前，
    確有酒後駕車之事實，因見警方攔檢，竟逕自逆向下橋停車，復步行折返之事實
    ，於聲明異議狀中則避而不提，迨於本院調查訊問時，始為如上陳述，其所稱為
    警攔查時，僅係步行經過云云，顯不能解免其在為警攔檢前已為之酒後駕車，而
    對用路人交通安全所造成之危險。參酌異議人自承係見前方有警攔查，始逆向騎
    車下橋之情，足徵異議人若非見警攔檢，猶仍繼續酒後駕車前行，益見其置其他
    用路人生命、財產安全於不顧，忽視自身及其他用路人之道路交通安全甚明。此
    外，並有其上記載「酒後駕車，有明顯酒味，於五月十日二十三時五十五分，拒
    絕接受酒精測試，五月十一日零時五十一分還是拒絕測試」、「拒簽收」字樣之
    臺北市政府警察局北市警交大字第ＡＢＵ二三三一三三號舉發違反道路交通管理
    事件通知單一紙在卷可憑。縱上，異議人於前揭時地酒後駕車，因見警攔查，竟
    逆向下橋停車後，復步行折返欲通過警方攔測點，經警攔檢拒絕接受酒精濃度測
    試之交通違規事實，已經現場目擊證人員警甲○○證述明確，且為異議人自承在
    卷，復有前揭舉發單附卷可稽，異議人徒以前揭言詞矯飾，並不足採。本件異議
    人之上開交通違規事實，事證明確，原處分機關因而為如上裁罰，於法自屬有據
    ，並無違誤，應予維持。異議人之異議為無理由，應予駁回。
三、據上論斷，應依道路交通案件處理辦法第十九條，裁定如主文。
中      華      民      國    九十一    年      九      月      九      日
                              臺灣板橋地方法院交通法庭
                                      法  官  陳明偉
右正本證明與原本無異
如不服本裁定應於送達後五日內向本院提出抗告狀
                                      書記官  呂妍旻
中      華      民      國    九十一    年      九      月      九      日
